【裁判字號】    88,交上易,3214
【裁判日期】    890120
【裁判案由】    過失致死
【裁判全文】
臺灣高等法院臺中分院刑事判決                八十八年度交上易字第三二一四號
    上  訴  人
    即  被  告  甲○○
    選任辯護人  謝文田
右上訴人因過失致死案件，不服台灣台中地方法院八十八年度交易字第五九六號，中
華民國八十八年十一月十一日第一審判決（起訴案號：台灣台中地方法院檢察署八十
八年度偵字第一九九一五號），提起上訴，本院判決如左：
      主  文
上訴駁回。
      事實及理由
一、本案經本院審理結果，認第一審判決認事用法及量刑均無不當，應予維持，並引
    用第一審判決書記載之事實、證據及理由（如附件）。
二、上訴人即被告甲○○在本院辯稱：伊之自用小客車係停於由太平往台中方向之路
    邊停車位格內，該停車位係在路之最右側，並非汽機車行駛之通路。又依照車輛
    碰撞情形，係被害人三輪車之右後輔助輪擦撞到被告車之左前車門，當時被告車
    門僅屬微啟，足見被害人機車係緊靠被告之車輛行駛，致在前輪已通過之情形下
    ，後面較寬之右後輔助輪擦撞到被告車之左前車門，此應係被害人行車未保持適
    當間隔所致。另被告從被害人家屬得知被害人似曾中風，行動不便仍在復健治療
    中，其患病足以影響安全駕駛，惟被害人仍駕駛車輛應歸責於被害人之疏失所造
    成，實有到現場勘驗及送請鑑定以明被告責任之必要云云。經查本件被告係將車
    停於劃分快慢車道之邊線外側距離快慢車道劃分線僅○‧一至○‧二公尺之慢車
    道上（慢車道寬四公尺），足見被告並未緊靠路邊停車，此有道路交通事故調查
    報告表乙份附卷可稽，而被告亦自承其有開啟車門，致被害人三輪車之右後輔助
    輪擦撞到被告車之左前車門，則被告未緊靠路邊停車，其開啟車門時復未注意後
    方來車，致被害人擦撞其車致死，被告自有過失已甚為明顯。至於被害人是否患
    病足以影響安全駕駛，縱使有之亦無法解免被告之過失責任，是被告上開所辯，
    自委無可採。且被告亦坦承自己有過失，被告犯行已臻明確，被告聲請到現場勘
    驗及送請鑑定，已無必要。被告上訴仍執陳詞，指摘原判決不當，其上訴無理由
    ，應予駁回。
三、據上論斷，應依刑事訴訟法第三百七十三條、第三百六十八條，判決如主文。
本案經檢察官丙○○到庭執行職務。
中      華      民      國    八十九      年      一      月    二十    日
                                  臺灣高等法院臺中分院刑事第七庭
                                        審判長法  官  劉  連  星
                                              法  官  江  錫  麟
                                              法  官  林  秋  華
右正本證明與原本無異。
不得上訴。
                                              書記官  阮  正  枝
中      華      民      國    八十九      年      一      月    二十一  日
附錄論罪科刑法條
刑法第二百七十六條第一項：
因過失致人於死者，處二年以下有期徒刑、拘役或二千元以下罰金。
                                                                        Ａ
臺灣臺中地方法院刑事判決                     八十八年度交易字第五九六號
    公  訴  人  臺灣臺中地方法院檢察署檢察官
    被      告  王炳    男五十八歲( 民國○○年○月○○日生)
                        住台中縣大里市○○路○段日新巷六號
                        身分證統一編號：Ｂ一三三八三八七號
右列被告因過失致死案件，經檢察官提起公訴 (八十八年度偵字第一九九一五號），
本院判決如左：
    主  文
王炳  因過失致人於死，累犯，處有期徒刑陸月，如易科罰金，以參佰元折算壹日。
    事  實
一、王炳  於民國（下同）八十二年間曾犯賭博等罪，經臺灣高等法院臺中分院判處
    有期徒刑一年確定，於八十七年一月二日執行完畢，猶不知努力向善，又於八十
    八年七月十二日下午三時二十分許，將其所駕駛車牌號碼Ｍ八－八二九三號自用
    小客車停放在台中縣太平市○○路○段國軍台中總醫院前由太平往台中方向之路
    邊，而欲向外開啟左前車門時，本應注意行人、車輛，並讓其先行，而依當時天
    候晴，日間自然光線，視距良好，又無不能注意之情形，詎其能注意，竟疏未注
    意及此，即貿然向外開啟左前車門，適有莊初男駕駛車牌號碼ＮＱＬ－三九七號
    四輪殘障機車自左後方駛至，因防範不及，其右後輔助輪遂撞及該左前車門，使
    莊初男人往前摔落地面，致莊初男受有頭部外傷致顱腦損傷之傷害，經送醫急救
    仍於同日晚上十一時十九分許不治死亡，王炳  則於肇事後即打電話向警方報案
    ，而在未經有偵查權之機關或公務員發覺為犯嫌前，向到場處理之台中縣警察局
    霧峰分局坪林派出所警員陳瑞徵自首即陳明其為肇事者及肇事經過，並願接受裁
    判。
二、案經台中縣警察局霧峰分局報請台灣台中地方法院檢察署檢察官相驗後經檢察官
    自動檢舉偵查起訴。
    理  由
一、訊之被告王炳  對於前開事實坦承不諱，核與被害人莊初男之子乙○○指述之情
    節相符，並有道路交通事故調查報告表乙份及肇事車輛照片四張附卷可稽。而被
    害人莊初男確因本件車禍受有頭部外傷致顱腦損傷之傷害不治死亡，亦經臺灣臺
    中地方法院檢察署檢察官督同檢驗員相驗屬實，製有勘驗筆錄、相驗屍體證明書
    及驗斷書附卷足憑。按汽車停車向外開啟車門時，應注意行人、車輛，並讓其先
    行，道路交通安全規則第一百十二條第一項第十五款定有明文。經查本件被告於
    前開時地向外開啟左前車門時，本應注意遵守上開規定，而依當時天候晴，日間
    自然光線，視距良好，有上開道路交通事故調查報告表附卷可查，又無不能注意
    之情形，詎其能注意，竟疏未注意及此，即貿然向外開啟左前車門，因而肇事，
    致被害人傷重不治死亡，足證被告確有過失，且其過失行為與被害人死亡間具有
    相當因果關係。本件事證明確，被告犯行堪以認定。
二、核被告王炳  所為，係犯刑法第二百七十六條第一項之過失致人於死罪。又被告
    於肇事後即打電話向警方報案，而在未經有偵查權之機關或公務員發覺為犯嫌前
    ，向到場處理之台中縣警察局霧峰分局坪林派出所警員陳瑞徵坦承其為肇事者及
    肇事經過，並願接受裁判，此經被告供明在卷，復有警員陳瑞徵所製作道路交通
    事故調查報告表內載報案人為被告及相驗案件初步調查表內載被告陳明肇事經過
    等情附卷可考，核與自首要件相符，依法應減輕其刑。查被告於八十二年間曾犯
    賭博等罪，經臺灣高等法院臺中分院判處有期徒刑一年確定，於八十七年一月二
    日執行完畢，有臺灣臺中地方法院檢察署刑案資料查註紀錄表附卷可參，其於五
    年內再犯本件有期徒刑以上之罪，為累犯，依法應加重其刑，並依規定先加後減
    。爰審酌被告於肇事後已與被害人家屬達成和解賠償損害，有和解書附卷可稽，
    及其過失程度、被害人家屬所受傷害程度與犯後坦承過失犯行等一切情狀，量處
    如主文所示之刑，並諭知易科罰金之折算標準，以資懲儆。
三、據上論斷，應依刑事訴訟法第二百九十九條第一項前段、刑法第二百七十六條第
    一項、第六十二條前段、第四十七條、第四十一條，罰金罰鍰提高標準條例第一
    條前段、第二條，判決如主文。
中    華    民    國      八十八      年       十一    月       十一    日
                                  臺灣台中地方法院交通法庭
                                        法  官  朱  光  國
右正本證明與原本無異。
如不服本判決，應於判決送達後十日內向本院提出上訴狀( 應附繕本 )，上訴於臺灣
高等法院臺中分院。
                                        書記官
中    華    民    國      八十八      年       十一    月       十五    日
附錄論罪科刑法條
刑法第二百七十六條第一項：
因過失致人於死者，處二年以下有期徒刑、拘役或二千元以下罰金。
                                                                        Ｔ


司法院資訊處製作；財團法人民間司法改革基金會備份。
